臺灣臺南地方法院刑事判決
109年度金訴字第196號
公  訴  人  臺灣臺南地方檢察署檢察官
被      告  黃珍瑛





上列被告因詐欺等案件，經檢察官提起公訴（109 年度偵字第10
279號、12505號），本院判決如下：
    主  文
黃珍瑛無罪。
    理  由
一、公訴意旨略以：被告黃珍瑛於民國109年5月初某日起，參與
    真實姓名年籍不詳之某詐欺集團成員所主持、操縱及指揮具有
    牟利性之詐欺集團犯罪組織，與真實姓名年籍不詳、LINE通
    訊軟體暱稱「大胖」、「長宏KT」及其他不詳成員共同意圖
    為自己不法之所有，基於三人以上共同詐欺取財及洗錢之犯
    意聯絡，由黃珍瑛負責持個人申辦之中華郵政股份有限公司
    帳號（700）00000000000000號帳戶（下稱系爭郵局帳戶）
    至金融機構臨櫃或自動櫃員提款機提領由該詐欺集團成員詐騙
    所得之贓款（俗稱「車手」）。嗣該詐欺集團所屬成員於109
    年5月5日10時許，以撥打行動電話，佯稱係告訴人邱若蓁之
    姪女，表示欲借款週轉，以此方式詐騙邱若蓁，致使邱若蓁
    陷於錯誤，遂依指示於同日11時48分許，前往桃園市○○區○○
    路000號之桃鶯郵局臨櫃匯款新臺幣（下同）20萬元至上開
    郵局帳戶，黃珍瑛遂依「大胖」、「長宏KT」之指示，於同
    日12時46分許，前往臺南市○○區○○路000號永康大橋郵局臨
    櫃提領20萬元，復於同日14時許前往臺南市永康區六合路路
    旁，就提領之款項扣除自身報酬5,000元後，將19萬5,000元
    將交與「長宏KT」指定之真實姓名不詳之男子，以此方式隱
    匿詐欺集團犯罪所得。嗣因邱若蓁於匯款後察覺有異而報警處
    理。因認被告涉犯洗錢防制法第2條第2款、第14條第1項之洗
    錢罪、組織犯罪防制條例第3條第1項後段之參與犯罪組織罪
    、刑法第339 條之4第1項第2款之三人以上共同詐欺取財等
    罪嫌。
二、按犯罪事實應依證據認定之，無證據不得認定犯罪事實；不
    能證明被告犯罪者，應諭知無罪之判決；刑事訴訟法第154
    條第2 項、第301 條第1 項分別定有明文。再檢察官對於起
    訴之犯罪事實，應負提出證據及說服之實質舉證責任。倘其
    所提出之證據，不足為被告有罪之積極證明，或其指出證明
    之方法，無從說服法院以形成被告有罪之心證者，基於無罪
    推定之原則，自應為被告無罪判決之諭知。
三、檢察官認被告涉犯上開罪嫌，無非係以被告於警詢、偵查中
    之供述、證人即告訴人邱若蓁於警詢時之指述、郵政跨行匯
    款申請書、內政部警政署反詐騙諮詢專線紀錄表、金融機構
    聯防機制通報單、受理詐騙帳戶通報警示簡便格式表等為其
    主要論據。
四、訊據被告固坦承有依綽號「大胖」、「長宏KT」之指示，於
    起訴書所載時間、地點領取告訴人邱若蓁遭詐騙而匯入系爭
    帳戶之款項20萬元，並扣除5000元後，將餘款19萬5000元交
    予「長宏KT」指定之不詳男子等事實，惟堅詞否認有何參與
    犯罪組織、3人以上共同詐欺取財及洗錢等犯行，辯稱：我
    當初參加註冊抓貓投資平台的遊戲，註冊必須綁定帳戶，將
    帳戶封面拍照給平台，我只有提供系爭帳戶名稱及帳號，沒
    有提供存摺、金融卡、印章及密碼，我買貓就要存錢到對方
    帳戶，有人要跟我買貓就會匯錢到我註冊的帳戶，我也是因
    為該平台才會認識綽號「大胖」即「長宏KT」，是同一人，
    他有跟我共養貓咪，我先出錢共養，他還欠我5000元，他請
    我幫忙領取他匯到我帳戶的錢，我要求要先還錢，他說我可
    以自己扣除5000元，我才會同意幫忙領錢，我當時沒想也沒
    問帳戶內是什麼錢，我沒有參與犯罪集團等語。經查:
㈠、告訴人邱若蓁於109年5月5日10時許，接獲詐欺集團成員電話
    ，假冒其姪女向其借款，告訴人因此陷於錯誤依指示於同日
    11時48分許，前往桃園市○○區○○路000號之桃鶯郵局臨櫃匯
    款20萬元至被告所申設之系爭郵局帳戶，被告再依「大胖」
    、「長宏KT」指示，於同日12時46分許，前往臺南市○○區○○
    路000號永康大橋郵局臨櫃提領上開20萬元，並扣除5000元
    後，於同日下午2時許，前往臺南市永康區六合路路旁，將1
    9萬5000元交予「大胖」、「長宏KT」指定之不詳男子等情
    ，業據被告坦承在卷（警卷一第4至5頁，警卷二第4至7頁，
    偵卷一第23至25頁，本院卷第60頁、98至99頁），並據告訴
    人於警詢時證述明確（警卷二第9至11頁），且有被告之系
    爭郵局帳戶開戶資料、客戶歷史交易清單、被告於郵局提領
    款項之監視錄影畫面截圖照片等在卷可佐（警卷一第7至11
    頁），此部分事實，固堪認定。
㈡、惟近年來詐欺集團猖獗，除檢警機關積極查緝詐欺犯罪外，
    政府機關為打擊犯罪，避免民眾財產之嚴重損失，亦不斷透
    過各種媒體、廣告宣導提醒民眾注意，呼籲民眾勿因一時貪
    念、不察，為詐欺集團所乘，匯入款項與不明人士外，亦勸
    諭民眾勿貪圖小利，出賣（租）帳戶、電話門號與詐欺集團
    使用或提領來路不明款項，成為詐欺集團幫兇。故以有償方
    式取得人頭帳戶、吸收車手提款愈趨不易，詐欺集團成員遂
    另闢管道，改以代辦貸款、應徵工作為由，在報紙、網路刊
    登貸款、徵才廣告，再以各種具有說服力之詐騙話術，藉機
    騙取金融帳戶存摺、金融卡等資料，或請帳戶申設人告知金
    融帳號後，假借各種理由說服帳戶申設人提款之情形，亦時
    有所聞。又衡以一般人對於社會事物之警覺性或風險評估，
    因人而異，且與受教程度、從事之職業、心智是否成熟，並
    無必然之關聯。況個人認知能力，常因客觀環境因素干擾影
    響，於急迫、忙亂或資訊不對等時，尤為明顯，甚或對於外
    界事物之判斷能力嚴重下降，而無察覺任何異狀或無為合乎
    常理決定。此觀諸詐欺集團各種詐騙手法屢經媒體大幅報導
    、政府強力宣導，猶常見社會各階層民眾受騙上當，即可明
    瞭。則金融帳戶持有人亦可能因相同原因陷於錯誤而交付金
    融帳戶資料、甚至提領帳戶內匯入款項。故詐欺集團成員取
    得帳戶使用、指示他人提款之可能原因甚多，或因帳戶所有
    人認有利可圖而自行提供進而提款，抑或於無意間洩漏，甚
    或因帳戶所有人遭詐騙、脅迫始提供予詐欺集團成員並配合
    提款，皆不無可能，並非必然係出於與詐欺集團成員有犯意
    聯絡而為之。苟帳戶所有人提供帳戶予他人或依指示提領帳
    戶內款項時，主觀上並無與詐欺集團共同為詐欺犯罪之認識
    ，自難僅憑被害人遭詐騙之款項係匯入帳戶所有人提供之帳
    戶或帳戶所有人提領該些款項，即認帳戶所有人確有幫助詐
    欺取財或共同詐欺取財之犯行。因此，有關詐欺犯罪成立與
    否，自不得逕以帳戶所有人持有之帳戶有無淪為詐欺集團使
    用為斷，應予審究被告究竟係基於何原因提供其帳戶予詐欺
    集團，及為何依詐欺集團之指示提款及交付款項，用以認定
    被告對於其行為成立三人以上詐欺取財犯行，主觀上有無認
    識或預見，本於經驗法則，審慎認定。
㈢、本案檢察官雖起訴認被告係參與詐欺集團並負責持其郵局帳
    戶提領詐騙所得贓款。然本案告訴人遭詐騙而將20萬元匯入
    被告之系爭郵局帳戶後，係由被告親自臨櫃提領現金，有被
    告之郵局帳戶交易明細顯示「現金提款」紀錄及被告臨櫃提
    款之監視器錄影畫面翻拍照片在卷可考。而衡諸常情，詐騙
    集團為避免遭檢警輕易查獲，通常係蒐集人頭帳戶並另招募
    車手負責提領人頭帳戶款項，製造各詐騙環節斷點，降低被
    檢警查獲真實身分之風險，惟本案被告係以自己帳戶供告訴
    人匯入款項，更親自臨櫃提領現金，顯可輕易遭檢警追查帳
    戶而查獲，此與常見詐欺集團所招募之車手係提領他人帳戶
    內詐欺贓款之犯案手法明顯迥異。則被告是否確係詐欺集團
    成員並有共同詐欺取財之犯意，顯有合理懷疑。
㈣、再者，本件被告並未將系爭郵局帳戶之存摺、提款卡及密碼
    交付他人，乃係因註冊參與抓貓遊戲平台，而於該平台上揭
    露其帳戶帳號資訊，此業據被告於警詢時供稱:我的郵局存
    摺、印章、提款卡都在我保管範圍，我未提供給詐騙集團，
    也沒有人知道密碼（警卷二第4至6頁）；於本院準備程序及
    審理時供稱:我是參加註冊養貓平台，認養貓之後有買家就
    脫手賣出，如果沒有下一個買家，我的資金就鎖住，買賣貓
    咪需要提供帳戶，我們之前在群組上有買賣或匯款都會留資
    料，群組的人都看的到，如果我買貓進來就會存錢到對方帳
    戶，有人跟我買貓就會把錢匯到我註冊的帳戶，我另外也有
    參加富豪平台，是認養房子，與養貓是一樣的意思，註冊這
    兩個平台時都要提供帳戶帳號及金融機構名稱，不用提供金
    融卡、存摺、印章及密碼，只要拍帳戶封面給平台，我都是
    提供本案郵局帳戶及台新銀行帳戶註冊，沒有提供存摺、印
    章、金融卡及密碼，我因為在養貓平台卡了3萬多元資金，
    從109年3月初就沒再玩了，現在也無法進入平台等語（本院
    卷第60至61頁、100至101頁）。並於偵查中即提供其與「品
    臻」間談及「抓貓」、「共養」、「活躍值」、「卡貓」、
    「富豪圈」之對話訊息（偵卷一第29頁、41頁），及其手機
    內與寵物街、富豪圈平台搶房有關之訊息截圖照片佐證（偵
    卷一第33頁、43至55頁）。而依據被告前揭所供及提出之相
    關訊息截圖，可知被告確實曾註冊參與寵物街與富豪圈平台
    ，且因係透過該平台從事虛擬寵物或房屋買賣收益等投資行
    為，故於註冊時即需於平台上揭露其個人之郵局及台新銀行
    帳戶資訊（即金融機構名稱、帳號）等情甚明。是以，本案
    告訴人雖因遭詐騙匯款至被告之系爭郵局帳戶，然實無法排
    除詐欺集團係透過被告註冊前揭投資平台對外揭露自己之郵
    局帳戶帳號而蒐集得知被告之郵局帳號，進而加以利用，則
    檢察官起訴認被告係基於詐欺犯意提供其郵局帳戶作為詐騙
    贓款匯入使用一節，即存有合理可疑。
㈤、又被告供稱係因參與前揭投資平台而認識綽號「大胖」即「
    長宏KT」之人，兩人曾有網聚一面之緣，因其後期養貓已有
    賣不出之情形，故為降低風險，始在群組上詢問是否有人要
    共養貓咪，「大胖」因此與其共養貓咪並由其先支出共養費
    用約1萬餘元，「大胖」仍欠其5000元共養費用，故其接獲
    「大胖」LINE電話表示信用破產，需匯錢至其郵局帳戶，由
    其代為領出時，其為取回「大胖」尚積欠之共養費用5000元
    ，始會同意「大胖」之請求，並從提領金額中扣除5000元後
    ，將餘款交付予「大胖」指定之人等情在卷（本院卷第60頁
    、101至103頁、113頁）。而被告雖已因退出群組而無法再
    提供先前與「大胖」間之對話訊息，然其已有提出提款當日
    與綽號「大胖」即「長宏KT」之人以LINE語音聯繫之通話紀
    錄（偵卷一第27頁），且由其所提供自己與「品臻」之對話
    訊息曾提及「她分2隻跟我共養」等語（偵卷一第29頁），
    亦足認被告所稱與人共養貓咪等語，並非全然無據。再衡諸
    一般人對於社會事物之警覺程度因人而異，對於合法性之查
    證及辨識能力高低亦有不同；詐欺集團為遂行其詐術，事先
    必備妥說詞，試圖取信被害人，且詐騙手法推陳出新，民眾
    未能適時辨別真實性，致遭渠等訛詐之詞所惑，而為不合情
    理之舉措者，尚非罕見。縱有行事慎思熟慮、具豐富社會經
    歷之人，得以輕易識破，惟仍不能排除有人因一時疏忽、輕
    率而誤信其等說詞。倘若所有民眾均能詳究細節、提高警覺
    而免遭詐騙、利用，則詐欺集團亦無橫行之可能。依此，「
    大胖」即「長宏KT」之人貿然向被告表示信用破產，需匯錢
    至其郵局帳戶一節，雖僅需透過進一步詢問、查證或稍加冷
    靜思考後即可察覺有異，然本案既不能排除被告與「大胖」
    即「長宏KT」之人有共養貓咪，且該人尚積欠其5000元共養
    費用之可能，則該人以話術誘使被告同意該人使用其帳戶匯
    款並由被告代為提領款項後扣除所欠債務，被告為取回欠款
    ，因此降低警覺，疏於查證而輕信，自屬極為可能之事，被
    告所為或有疏失之處，惟尚難憑此逕認其主觀上明知或已預
    見該「大胖」即「長宏KT」之人可能為詐欺集團成員且匯入
    系爭郵局帳戶之款項為詐欺贓款，猶提供帳戶匯款及依指示
    提領。
㈥、又被告供稱其係先發現台新銀行帳戶出問題，先行報案後，
    經警方通知始又知悉郵局帳戶也出問題等語（本院卷第107
    頁）。並有如下被告所提出其與「品臻」於5月8日之LINE訊
    息對話紀錄可資佐證:（偵卷一第57至59頁）
　　被告:你富豪的跟貓的平台還在嗎
　　品臻:沒在玩了呀，怎麼了?　　
　　被告:因為好像我台新帳號有問題..我又想不出來有什麼問
     　　題
　　品臻:你下午去問銀行怎麼說
　　被告:他說我的帳號被詐騙的拿去騙錢
　　品臻:那我的應該也有問題吧
　　被告:所以我先來報案...
　　品臻:嗯，妳的郵局有沒有問題
　　被告:郵局目前沒有
　　品臻:所以妳台新裡面的錢呢?
　　被告:都被凍結，裡面多一筆錢
　　品臻:因為多一筆錢所被凍結?
　　被告:對，29.9
　　循上開對話脈絡可知，被告於5月8日知悉其註冊參與富豪及
    抓貓平台所提供之台新銀行帳戶遭人盜用後，對於該帳戶係
    如何遭人盜用仍全然不知，且當時仍單純相信其郵局帳戶並
    無遭人盜用情形，此與被告前開所供一致。而被告先前於5
    月5日即依綽號「大胖」即「長宏KT」之人指示提領匯入其
    郵局帳戶之20萬元，倘被告當時即知其郵局帳戶係供詐欺集
    團成員使用，且匯入之款項係屬詐欺贓款，則對於其郵局帳
    戶已淪為詐欺集團之人頭帳戶使用當知甚明，理應不至於仍
    於5月8日向「品臻」表示郵局帳戶尚未遭人盜用。是由此亦
    可佐證被告依「大胖」即「長宏KT」指示提領匯入其郵局帳
    戶之款項時，主觀上確無任何其帳戶恐遭利用作為詐欺匯款
    使用、掩飾或隱匿犯罪所得來源、去向等切斷金流以及所提
    領款項係屬詐欺贓款之預見可能。
五、綜上所述，告訴人固因遭詐騙匯款至被告之系爭郵局帳戶，
    且被告確實依「大胖」即「長宏KT」指示提領該匯入款項並
    扣除5000元後，將餘款19萬5000元交付予「長宏KT」指示之
    不詳男子。惟依公訴人指出之證明方法，尚無法證明被告與
    「大胖」、「長宏KT」間有何共同詐欺取財、洗錢之犯意聯
    絡或參與犯罪組織之犯意及犯行，本件關於被告犯罪之證明
    ，尚未達於通常一般之人均不致有所懷疑而得確信其為真實
    之程度，無從為有罪之判斷，自應為被告無罪之諭知，以昭
    審慎。 
六、退併辦部分
    臺灣臺南地方檢察署檢察官109 年度偵字第12437號移送併 
     辦意旨略以：被告除提供前開郵局帳戶予詐欺集團使用外
    ，亦同時提供台新銀行海佃分行帳號00000000000000號帳戶
    予詐欺集團使用，嗣由該詐欺集團成員共同基於意圖為自己
    不法所有之犯意聯絡，於109年5月5日10時許，撥打電話予
    黃麗雲，佯稱係黃麗雲之外甥女，因急需用錢有借款需求云
    云，致黃麗雲陷於錯誤，於同日12時許，匯款29萬9000元至
    上開台新銀行帳戶。因認被告所為，係犯刑法第30條第1項
    前段、第339條第1項之幫助詐欺取財罪、洗錢防制法第2條
    第2款、第14條第1項之洗錢罪，並與前揭起訴三人以上共同
    詐欺取財、洗錢及參與犯罪組織部分，具有想像競合犯之裁
    判上一罪關係，而移送本院併案審理。惟本案經檢察官起訴
    之3人以上共同詐欺取財、洗錢、參與犯罪組織部分，既經
    本院諭知被告無罪，自與移送併辦意旨所示幫助詐欺取財部
    分，不生想像競合犯之裁判上一罪關係，本院就移送併辦部
    分即無從加以審理，應退回檢察官另行依法處理，附此敘明
    。
據上論斷，應依刑事訴訟法第301條第1項，判決如主文。
本案經檢察官王宇承提起公訴、檢察官許嘉龍移送併辦，檢察官
鄭聆苓到庭執行職務。
中    華    民    國    109    年   12    月    30    日
                  刑事第十三庭  審判長法  官  鄭彩鳳
                                      法  官  陳振謙
                                      法  官  陳嘉臨 　
以上正本證明與原本無異。
如不服本判決應於收受本判決後20日內向本院提出上訴書狀，並
應敘述具體理由。其未敘述上訴理由者，應於上訴期間屆滿後20
日內向本院補提理由書狀（均須按他造當事人之人數附繕本）「
切勿逕送上級法院」。 
　　　　　　　　　　　　　　　　　    書記官  薛雅云
中　　華　　民　　國　　109 　年　　12　　月　　31　　日